臺灣新北地方法院行政訴訟判決　　　　　110年度交字第251號
 
原　　　告　鄭純瑛

訴訟代理人　張言成
被　　　告　新北市政府交通事件裁決處

代　表　人　李忠台（處長）

訴訟代理人　黃慧婷律師
 
上列當事人間因交通裁決事件，原告不服被告民國110 年3 月19
日新北裁催字第48-ZFA000000號裁決，向本院提起行政訴訟，本
院判決如下：
    主  文
一、原告之訴駁回。
二、訴訟費用新臺幣300 元由原告負擔。
    事實及理由
壹、程序方面：
    原告不服被告所為道路交通管理處罰條例第8 條之裁決而提
    起撤銷訴訟，依行政訴訟法第237 條之1 ，應適用交通裁決
    事件訴訟程序。本件因卷證資料已經明確，本院依同法第23
    7 條之7 規定，不經言詞辯論，直接裁判。
貳、實體方面：
一、爭訟概要：
    緣原告所有之車牌號碼000-0000號自用小客車（下稱系爭車
    輛），於民國（下同）110 年1 月3 日9 時48分許，經駕駛
    而行經國道三號高速公路北向42.6公里（土城入口匝道）路
    段時，前座乘客未依規定繫安全帶，經執行取締未依規定繫
    安全帶勤務之內政部警政署國道公路警察局第六公路警察大
    隊樹林分隊警員拍照採證，因當場不能攔截製單舉發，乃於
    110 年1 月19日填製內政部警政署國道公路警察局國道警交
    字第ZFA000000 號舉發違反道路交通管理事件通知單對系爭
    車輛之車主（即原告）逕行舉發，記載應到案日期為110 年
    3 月5 日前，並移送被告處理，原告於110 年2 月7 日透過
    「交通違規申訴」系統陳述不服舉發（未依道路交通管理處
    罰條例第85條第1 項之規定辦理歸責實際駕駛人事宜）。嗣
    被告認系爭車輛經駕駛而有「汽車行駛於高速公路前座乘客
    未依規定繫安全帶（一人）」之違規事實，乃依道路交通管
    理處罰條例第31條第2 項（本文）及違反道路交通管理事件
    統一裁罰基準表等規定，以110 年3 月19日新北裁催字第48
    -ZFA000000號違反道路交通管理事件裁決書（下稱原處分）
    裁處原告罰鍰新臺幣（下同）3,000 元。原告不服，遂提起
    本件行政訴訟。
二、原告起訴主張及聲明：
（一）主張要旨：
   1、原告習慣一上車就繫上安全帶，更何況在高速公路上已一
      段時間和距離，如未繫安全帶車上儀表板上會顯示未繫安
      全帶之警示，但皆無此警示。
   2、此裁罰係根據監視畫面舉發，但監視器拍攝角度、光線問
      題，乘客之身體及座椅皆一片漆黑，未將乘客部分全貌拍
      攝完全，安全帶如未繫，安全帶扣環應仍在扣環上，但也
      一片漆黑，實無法證實乘客未繫安全帶。
（二）聲明：原處分撤銷。
三、被告答辯及聲明：
（一）答辯要旨：
   1、按「汽車行駛於道路上，其汽車駕駛人、前座或小型車後
      座乘客，應依下列規定使用安全帶：三、安全帶之帶扣應
      確實緊扣，安全帶無扭曲或反轉，鬆緊度保持適宜；腰部
      安全帶置於腰部以下，肩部安全帶固定位置應依個人調整
      ，避免安全帶纏繞經過頸部，且應置手臂上端以上。」，
      汽車駕駛人及乘客繫安全帶實施及宣導辦法第3 條第1 項
      第3 款訂有明文。查採證照片及原舉發單位檢附之採證照
      片電子檔放大所示，駕駛人及副駕駛座之人均身穿深色衣
      物，駕駛人身上之安全帶為淺色，於採證照片中清晰可見
      ；惟副駕駛座之人右肩處完全無安全帶之痕跡，若原告確
      實有繫安全帶，依其衣物之顏色及安全帶之顏色為強烈對
      比色，於照片中應會有明顯之對比，然採證照片中卻完全
      未見有安全帶之痕跡，足證原告未繫安全帶，原告未依上
      開規定使用安全帶而有違規之事實，要屬明確，原告之主
      張應屬無理由。
   2、再者，原告既為合法考領汽車駕駛執照之人，有駕駛人基
      本資料為憑，其對上述規定應知之甚詳，並應確實遵守。
      是原告前揭所述，無非單方所執之詞，委無足取。
   3、綜上所述，本件原告之訴為無理由。
（二）聲明：原告之訴駁回。
四、爭點：
    系爭車輛之前座乘客於前揭時、地是否有依規定繫安全帶？
五、本院的判斷：
（一）前提事實：
      爭訟概要欄所載之事實，除原告否認系爭車輛之前座乘客
      未依規定繫安全帶外，其餘事實業據原告於起訴狀所不爭
      執，且有舉發違反道路交通管理事件通知單影本1 紙、交
      通違規申訴影本1 紙、原處分影本1 紙、內政部警政署國
      道公路警察局第六公路警察大隊110 年6 月10日國道警六
      交字第1106702511號函影本1 份、職務報告影本1 紙、汽
      車車主歷史查詢影本1 紙（見本院卷第55頁、第61頁、第
      71頁、第75頁至第77頁、第79頁、第87頁）及警員採證照
      片及局部放大照片各1 幀（見本院卷第67頁、第69頁）附
      卷可憑，是除原告否認部分外，其餘事實自堪認定。
（二）系爭車輛之前座乘客於前揭時、地並未依規定繫安全帶：
   1、應適用之法令：
    ⑴道路交通安全規則第89條第1 項第5 款： 
      行車前應注意之事項，依下列規定：五、駕駛人、前座、
      小型車後座及大客車車廂為部分或全部無車頂區域之乘客
      均應繫妥安全帶。
    ⑵道路交通管理處罰條例第7 條之2 第1 項第7 款、第2 項
      第10款、第4 項：
      汽車駕駛人之行為有下列情形之一，當場不能或不宜攔截
      製單舉發者，得逕行舉發：七、經以科學儀器取得證據資
      料證明其行為違規。前項第七款之科學儀器應採固定式，
      並定期於網站公布其設置地點。但汽車駕駛人之行為屬下
      列情形之一者，不在此限：十、汽車駕駛人或乘客未依規
      定繫安全帶。第一項逕行舉發，應記明車輛牌照號碼、車
      型等可資辨明之資料，以汽車所有人為被通知人製單舉發
      。
    ⑶道路交通管理處罰條例第31條第1 項後段、第2 項本文：
      有關其安全帶之正確使用、實施方式、因特殊事由未能依
      規定繫安全帶之處理、宣導及其他應遵行事項之辦法，由
      交通部定之。汽車行駛於高速公路或快速公路違反前項規
      定者，處駕駛人新臺幣三千元以上六千元以下罰鍰。
    ⑷按「本細則依道路交通管理處罰條例第九十二條第四項規
      定訂定之。」、「處理違反道路交通管理事件之程序及統
      一裁罰基準，依本細則之規定辦理。前項統一裁罰基準，
      如附件違反道路交通管理事件統一裁罰基準表。」，違反
      道路交通管理事件統一裁罰基準及處理細則第1 條、第2
      條第1 項、第2 項分別亦有明定，是違反道路交通管理事
      件統一裁罰基準及處理細則即係基於法律之授權所訂定，
      而該處理違反道路交通管理事件之統一裁罰基準（即「違
      反道路交通管理事件統一裁罰基準表」）已考量「違反事
      件」、「法條依據」、「法定罰鍰額度或其他處罰」、「
      違規車種類別或違規情節」、「期限內繳納或到案聽候裁
      決者」、「逾越應到案期限30日內，繳納罰鍰或到案聽候
      裁決者」、「逾越應到案期限30日以上60日以內，繳納罰
      鍰或到案聽候裁決者」、「逾越應到案期限60日以上，繳
      納罰鍰或逕行裁決處罰者」等因素，作為裁量之標準，並
      未違反授權之目的及裁量權之本質，是其不僅直接對外發
      生效力，且被告亦應受其拘束而適用之。
   2、依前揭採證照片及局部放大照片所示，系爭車輛前座乘客
      與駕駛人均係著深色上衣，而於駕駛人之左肩斜往右下方
      ，明顯有一條米黃色之安全帶繫於駕駛人身上，但相對以
      觀，前座乘客之身上則未見有任何繫安全帶之跡證；再者
      ，依前揭職務報告所示，本件違規地點係國道三號高速公
      路北向42.6公里（土城入口匝道）路段，亦非原告所稱系
      爭車輛已在高速公路上行駛長時間和距離，是原告所稱前
      座乘客有安全帶一事，核與事證不符，自無足採，則被告
      據之認系爭車輛經駕駛而有「汽車行駛於高速公路前座乘
      客未依規定繫安全帶（一人）」之違規事實，乃以原處分
      裁處系爭車輛車主（即原告）前揭處罰內容，觀諸前開規
      定，依法洵屬有據。
（三）本件判決基礎已經明確，兩造其餘的攻擊防禦方法及訴訟
      資料經本院斟酌後，核與判決結果不生影響，無一一論述
      之必要，一併說明。
（四）本件第一審裁判費為300 元，所以確定第一審訴訟費用額
      為300 元，由原告負擔。
六、結論：原處分並無違誤，原告訴請撤銷為無理由，應予駁回
    。
中    華    民    國    110   年    9     月    29    日
                  行政訴訟庭  法  官  陳鴻清
一、上為正本係照原本作成。
二、如不服本判決，應於判決送達後20日內，向本院提出上訴狀
    並表明上訴理由（原判決所違背之法令及其具體內容或依訴
    訟資料可認為原判決有違背法令的具體事實），其未載明上
    訴理由者，應於提出上訴後 20 日內向本院補提理由書（上
    訴狀及上訴理由書均須按他造人數附繕本，如未按期補提上
    訴理由書，則逕予駁回上訴），並應繳納上訴裁判費新臺幣
    750 元。
                              書記官  李玉秀      
中    華    民    國    110   年    9     月    29    日